高雄高等行政法院裁定　　　　　　　　　　　　　　　九十三年度訴字第八三二號
　　原　　　告　甲○○
　　訴訟代理人　丙○○
　　被　　　告　雲林縣元長鄉公所
　　代　表　人　乙○○　鄉長
右當事人間因眷舍事件，原告提起確認訴訟。本院裁定如左：
　　主  文
原告之訴駁回。
訴訟費用由原告負擔。
    理  由
一、按訴訟事件不屬行政法院之權限者，行政法院應以裁定駁回之，行政訴訟法第一
    百零七條第一項第一款定有明文。又同法第二條規定「公法上之爭議，除法律別
    有規定外，得依本法提起行起政訴訟。」故得提起行政訴訟者，限於公法上爭議
    之事件；若係基於私法上之原因而生之爭執，因屬私法上之爭議，應向普通法院
    提起訴訟謀求解決，並不得循行政爭訟程序請求救濟。
二、本件原告起訴略以：原告之配偶葉君海（於民國九十二年七月十四日死亡）生前
    任職被告機關，並獲配住眷舍，葉君海死亡後，原告為其遺眷，且未再婚，依行
    政院所核定之「中央各機關學校國有眷舍房地處理要點」規定，原告得為合法續
    住，原告於民國（下同）九十三年六月一日向被告申請確認其具有公有眷舍合法
    現住人身分，但被告卻以九十三年六月三日元鄉行字第０九三０００五二一五號
    函否准其申請，故原告有即受確認判決之法律上利益。又公有眷舍合法現住人身
    分之認定為國民與國家間公法上法律關係，被告否認原告有此身分，就此公法上
    法律關係確認之爭議，自可提起確認訴訟。依行政院七十四年五月十八日台七十
    四人政肆第一四九二七號函釋，原住戶若屬七十二年「事務管理規則」修正前配
    住眷屬者，不論係於七十二年前後退休，均准予續住至宿舍處理時為止，故相關
    機關宿舍未處理前，原告為「合法現住戶」之身分應不容否認，而具有法律上保
    護之必要。被告既否認原告上述身分，將使原告是否享有前揭處理要點暨相關法
    令規定取得續住、搬遷補助費、參與辦理騰空標售、現狀標售（依國有財產評定
    之價格承購）、或已建讓售之眷舍房地、自費增建之房屋補償費之權利發生疑義
    ，原告有即受確認判決之法律上利益等語，爰聲明求為判決確認原告對於元長鄉
    公所管有之公有眷舍具有合法現住人身分。
三、按因任職關係獲准配住宿舍，係屬使用借貸之性質，為私法關係，是關於眷舍之
    借貸事項發生爭執，縱為公有眷舍，仍屬私權爭議，最高行政法院九十年度裁字
    第一四八號裁定、最高法院四十四年台上字第八○二號及九十一年台上字第一九
    二六號判例可資參照。查本件原告之配偶葉君海生前因任職關係獲准配住被告管
    有之公有宿舍（坐落雲林縣元長鄉○○段七九０地號土地上），被告於九十二年
    五月二日以元鄉行字第０九二０００四０八九號函通知葉君海：「主旨：．．．
    經查台端係退休人員（或眷屬）不符合續住公有宿舍資格，形成不合規定之占用
    ，請配合搬遷歸還。」等語，但葉君海並未依該通知搬遷，並於九十二年七月十
    三日死亡，被告乃以葉君海之配偶（即本件原告）及子葉明龍、丙○○為被告向
    臺灣雲林地方法院訴請返還系爭宿舍（業經該法院九十二年度訴字第五四四號及
    臺灣高等法院臺南分院九十三年度上字第一二七號判決，但尚未確定）；原告並
    於九十三年六月一日向被告申請確認其為合法現住人，經被告九十三年六月三日
    元鄉行字第０九三０００五二一五號函以：「說明三、本所辦理收回不合規定占
    用宿舍，已由勸導期再經正式函文告知返還宿舍期限及決定，．．．。四、．．
    ．原合於規定續住眷屬宿舍者，於現住或續住其間發生死亡或子女已成年之事實
    致無續住資格，也將形成不合規定占有．．．。」為由而否准其申請，原告不服
    ，提起訴願遭雲林縣政府九十三年九月八日府行法字第０九三００六七四二五號
    訴願決定駁回等情，此有上開原告申請書、被告函、判決正本、訴願決定書（以
    上均為影本）附原處分卷可稽。足見，本件原告使用之宿舍係其配偶生前因職務
    關係所配住，係屬私法上之使用借貸關係，兩造間因該私法上之法律關係發生爭
    執。原告提起本件行政訴訟，請求判決「確認原告對於元長鄉公所管有之公有眷
    舍具有合法現住人身分」，核其請求確認之內容係指確認對系爭公有宿舍有居住
    之使用借貸關係存在，揆諸上揭說明，係屬私權關係之爭執，而非公法爭議事項
    ，應循民事訴訟途徑解決（本件業已在民事法院訴訟審理中），本院並無審判權
    。是本件原告對之提起本件行政訴訟，自難認為合法，應予駁回。又原告之訴，
    既經本院從程序上予以駁回，其實體上之主張，自無庸審究，併此說明。
四、依行政訴訟法第一百零七條第一項第一款、第一百零四條、民事訴訟法第九十五
    條、第七十八條，裁定如主文。
中　　　華　　　民　　　國    九十三　　年　    十二　　月　　二十八　　日
                              高雄高等行政法院第一庭
                                          審判長法官　陳光秀
                                          法      官　楊惠欽
                                          法      官　李協明
右為正本係照原本作成。
如不服本裁定，應於裁定送達後十日內以書狀敘明理由，經本院向最高行政法院提出
抗告（須按對造人數附具繕本）；並應預繳送達用掛號郵票六份（每份三十四元）。
中　　　華　　　民　　　國    九十三　　年　    十二　　月　　二十八　　日
                                          法院書記官　藍亮仁
